【裁判字號】    99,監,98
【裁判日期】    990629
【裁判案由】    選定會同開具財產清冊之人
【裁判全文】
臺灣士林地方法院民事裁定
      99年度監字第98號
聲  請  人  甲○○
上列聲請人聲請選定受監護宣告人許有文之會同開具財產清冊之
人事件，本院裁定如下：
    主  文
指定臺北市政府（法定代理人郝龍斌）為受監護宣告之人許有文
（男、民國○○年○ 月○○日生、身分證統一編號：Ｚ000000000號）
之會同開具財產清冊之人。
程序費用由聲請人負擔。
    理  由
一、按民法總則中華民國97年5 月2 日修正之條文施行前，已為
    禁治產宣告者，視為已為監護宣告，於修正施行後，適用修
    正後之規定，民法總則施行法第4 條第2 項定有明文。次按
    對於因精神障礙或其他心智缺陷，致不能為意思表示或受意
    思表示，或不能辨識其意思表示之效果者，法院得因本人、
    配偶、四親等內之親屬、最近一年有同居事實之其他親屬、
    檢察官、主管機關或社會福利機構之聲請，為監護之宣告。
    法院為監護之宣告時，應依職權就配偶、四親等內之親屬、
    最近一年有同居事實之其他親屬、主管機關、社會福利機構
    或其他適當之人選定一人或數人為監護人，並同時指定會同
    開具財產清冊之人。民法第14條第1 項、第1111條第1 項分
    別定有明文。
二、本件聲請意旨略以：聲請人之父許有文於90年5 月12日因交
    通事故致成植物人狀態，嗣經鈞院於92年4 月28日以92年度
    禁字第4 號民事裁定宣告為禁治產人，並於92年8 月8 日以
    92年度監字第83號民事裁定選定許有文三子丙○○為監護人
    ，又於93年10月19日以93年度家聲字第39號民事裁定指定聲
    請人為許有文之親屬會議成員。丙○○自從擔任許有文監護
    人後，即實際執行許有文財產之監護，但對於應在合法招開
    之親屬會議提報許有文之財產清冊及監護期間財產變動狀況
    均不作為，而許有文於88、89年間有大筆現金收入，惟尚有
    3 千萬財產交代不清，聲請人雖係親屬會議成員兼利害關係
    人，惟無法獲得受監護人之財產是否已適當維護之真確資訊
    ，致聲請人與丙○○對於許有文之財產狀況認知上有極大差
    距，顯見丙○○有虧監護人之法定責任，爰依民法第1103條
    之規定，聲請選定許有文之長子乙○○為許有文之會同開具
    財產清冊之人等語，並提出臺灣士林地方法院93年度家聲字
    第39號民事裁定影本、戶籍謄本、三軍總醫院出院病歷摘要
    等件為證。
三、經查，聲請人主張其父許有文經本院於92年4 月28日以92年
    度禁字第4 號民事裁定宣告為受監護宣告之人，並於同年8
    月8 日以92年度監字第83號民事裁定選定丙○○為其監護人
    ，又於93年10月19日以93年度家聲字第39號民事裁定指定聲
    請人為許有文之親屬會議成員等情，業據聲請人提出戶籍謄
    本、本院93年度家聲字第39號民事裁定影本、三軍總醫院出
    院病歷摘要等件為證，並經本院依職權調閱92年度禁字第4
    號及93年度家聲字第39號民事卷宗查核無誤，堪信為真正，
    則原禁治產人許有文於民法修正條文施行後視為已受監護宣
    告，聲請人聲請指定會同開具財產清冊之人即無不合。又本
    院審酌聲請人與其他利害關係人即丙○○、乙○○、戊○○
    、丁○○就由何人擔任受監護宣告人許有文之會同開具財產
    清冊人乙事，經多次開庭仍未能達成共識（見本院99年4 月
    6 日、同年5 月20日非訟事件筆錄），且監護人丙○○亦當
    庭表明不願提出受監護宣告人財產清冊（本院99年5 月20日
    非訟事件筆錄），則為妥善監督監護人管理財產行為，自有
    指定會同開具財產清冊之人必要，惟考量受監護宣告人許有
    文之子、女間就財產管理事宜已生爭執，如再予選任部分親
    人恐難平紛爭，致使受監護宣告人許有文照護工作受不利影
    響，因認應由親人以外之人擔任為宜，考量臺北市政府所轄
    掌管財政、社會福利等單位，具備各方面專業之人，是本院
    認應指定臺北市政府（法定代理人郝龍斌）為本件受監護宣
    告人許有文之會同開具財產清冊之人，爰裁定如主文所示。
    又依民法第1113條準用同法第1099條之規定，監護開始時，
    監護人對於受監護人之財產，應依規定會同遺囑指定、當地
    直轄市、縣（市）政府指派或法院指定之人，於二個月內開
    具財產清冊，並陳報法院，附此敘明。
四、依非訟事件法第21條第1 項，裁定如主文。
中    華    民    國    99    年    6     月    29    日
                    家事法庭法  官  詹朝傑
以上正本係照原本作成。
如對本裁定抗告，應於裁定送達後10日內向本院提出抗告狀。
中    華    民    國    99    年    6     月    29    日
                            書記官  劉雅萍

司法院資訊處製作；財團法人民間司法改革基金會備份。
